【裁判字號】    90,上易,519
【裁判日期】    900613
【裁判案由】    賭博
【裁判全文】
臺灣高等法院臺南分院刑事判決          九十年度上易字第五一九號       潛
      上  訴  人  臺灣臺南地方法院檢察署檢察官
      被      告  戊  ○  ○
三
                              .
                  丁  ○  ○  .
                              .
                              .
                              .
                  乙  ○  ○  .
                              .
                              .
右列上訴人因被告等賭博案件，不服臺灣臺南地方法院八十八年度易字第二六○一號
中華民國八十九年八月三日、九月二十七日、十月十八日第一審判決（起訴案號：臺
灣臺南地方法院檢察署八十八年度偵字第八七六○、一○○四三號），提起上訴，本
院判決如左：
      主      文
上訴駁回。
      理      由
一、公訴意旨略以：戊○○及甲○○等人分別基於賭博之犯意，於民國八十八年七月
    十二日，在姜錦惠（業經原審判處有期徒刑五月確定）所經營位於臺南縣永康市
    ○○路一百九十六號處之「丸新小鋼珠店」之公眾得出入之場所，與姜錦惠在該
    址所擺設之小鋼珠臺賭博財物，方法為先由渠等出資購買特定數量之鋼珠，置於
    珠檯內打玩，憑機率輸贏鋼珠，最後渠等得以其累積之鋼珠換取寄分卡再玩或持
    以換回現金之方式，而與姜錦惠所擺設之小鋼珠臺賭博財物。嗣於八十八年七月
    十二日二十三時十分許，經臺灣臺南地方法院檢察署檢察官率警當場查獲，並扣
    得賭具小鋼珠檯一百十臺、退珠單十張、寄珠單十一冊、領珠簿一本、會員登記
    簿二本、小鋼珠二十七盒及賭資新臺幣二萬六千九百元暨買水明細表一張等物，
    因認渠等涉犯有刑法第二百六十六條之普通賭博罪嫌云云。
二、按犯罪事實應依證據認定之，無證據不得推定其犯罪事實，又不能證明被告犯罪
    者，應諭知無罪之判決，刑事訴訟法第一百五十四條、第三百零一條第一項分別
    定有明文。又認定不利於被告之事實，須依積極證據，苟積極證據不足為不利於
    被告事實之認定時，即應為有利於被告之認定，更不必有何有利之證據。又事實
    之認定，應憑證據，如未能發現相當證據，或證據不足以證明，自不能以推測或
    擬制之方法，為裁判基礎。再者，共同被告不利於己之陳述，固得採為其他共同
    被告犯罪之證據，惟此項不利之陳述，需無瑕疵可指，而就其他方面調查，又與
    事實相符，始得採為其他共同被告犯罪事實之認定，此分別有最高法院四十年台
    上字第八六號判例、三十年上字第八一六號判例及四十六年台上字第四一九號判
    例可資參照。
三、本件公訴人認被告等人涉有刑法第二百六十六條第一項之普通賭博罪嫌，無非係
    以同案被告周華泰、鍾勝有及黃俊華指證，及為警查獲時被告等人在場之事實為
    其所憑論據。被告等除甲○○、丙○二人未到庭外，均固不否認於右揭時地在場
    把玩小鋼珠臺等事，惟堅詞否認有普通賭博犯行，均辯稱：伊沒有換現金等語。
    經查姜錦惠擺設之小鋼珠臺，原並非經教育部公告查禁之電動玩具，此有臺南縣
    警察局永康分局移送書可資佐證，現亦應屬電子遊戲場業管理條例中所規範之鋼
    珠類電子遊戲機，足見上開機種並非賭博性電動玩具甚明。姜錦惠擺設上開小鋼
    珠臺後，雖因允許以累積之鋼珠兌換現金，而犯常業賭博罪，經原審以八十八年
    度易字第二六○一號刑事判決判處有期徒刑五月在案，有該刑事判決一份附卷足
    參，惟此事實亦僅足以證明同案被告姜錦惠有以上開機具從事賭博行為而已，斷
    無因此即可遽謂至上開場所把玩小鋼珠臺之被告等即有賭博犯行，自不待言。而
    被告等自為警查獲後，自歷次警、偵訊時起迄原審及本院審理時均辯稱：沒有兌
    換現金等語，參以同案被告陳彥吉、黃怡碩、陳純怡、林家玉、柯慧芳、吳佳昌
    （即現場開分、兌領現金人員），暨坦承上開小鋼珠店確可供兌換現金之同案被
    告周華泰、鍾勝有及黃俊華等人均未指證被告等人有以累積小鋼珠兌換現金之情
    事，而被告等人又堅詞否認上情，已如前述，復查並無其他證據足資證明被告等
    人確有將其累積小鋼珠兌換現金而變易娛樂為賭博之事實，自難僅以被告等人於
    為警查獲時在場把玩小鋼珠臺，即遽謂被告等人確曾以所累積小鋼珠兌換現金而
    為普通賭博之犯行至為顯然。此外查無其他積極證據足資認定被告等人確涉犯有
    普通賭博犯行，揆諸首揭規定，自屬不能證明被告等犯罪。
四、原審以被告等不能犯罪，為被告等無罪判決之諭知，核無不當。公訴人上訴意旨
    ，仍執陳詞，指摘原判決不當，為無理由，應予駁回。
五、被告甲○○、丙○、丁○○經合法傳喚，無正當理由不到庭，爰不待其陳述逕行
    判決。
六、據上論斷，應依刑事訴訟法第三百六十八條、第三百七十一條，判決如主文。
本案經檢察官林炎昇到庭執行職務。
中  華  民  國      九  十      年        六        月      十  三      日
                                臺灣高等法院臺南分院刑事第五庭
                                    審判長法官  茆    臺    雲
                                          法官  李    文    福
                                          法官  蔡    長林
右正本證明與原本無異。
不得上訴。
                                    法院書記官  李    培    薇
中  華  民  國      九  十      年        六        月     十  四       日


司法院資訊處製作；財團法人民間司法改革基金會備份。
